【裁判字號】    97,訴,478
【裁判日期】    970530
【裁判案由】    毒品危害防制條例
【裁判全文】
臺灣臺北地方法院刑事判決               97年度訴字第478號
公  訴  人  臺灣臺北地方法院檢察署檢察官
被      告  甲○○
                      之1
選任辯護人  方伯勳律師
            李傳侯律師
            謝思賢律師
上列被告因違反毒品危害防制條例案件，經檢察官提起公訴（97
年度偵字第4690號），本院判決如下：
    主  文
甲○○販賣第三級毒品，未遂，處有期徒刑貳年，緩刑年。扣
案驗餘之第三級毒品三唑他（Triazolam ）貳拾玖顆（含鋁箔包
裝）、行動電話（含門號0000000000 號SIM卡壹張）壹支均沒收
之。
    犯  罪  事  實
一、甲○○明知酣樂欣（Halcion）內所含三唑他（Triazolam）
    屬毒品危害防制條例所定之第三級毒品，依法不得販賣，竟
    欲將原供自己施用以治療失眠症狀之第三級毒品三唑他出售
    以圖營利，乃基於販賣第三級毒品三唑他之犯意，於民國97
    年1月15日1時17分，在其桃園縣蘆竹鄉○○路○段10號5樓之
    1 住處內，以電腦網路設備連結至「網際光華螞蟻市場」（
    網址為：http://www.ants.com.tw）之「衛生市場留言版」
    上，刊登「kirkuoyuan@yahoo.com.tw、stilnox使帝諾斯、
    seminax舒眠諾絲、halcion酣樂欣，售以上三種」之廣告，
    」，嗣為警方於執行網路巡邏勤務所發現，員警盧俊彰乃喬
    裝買家上網，並於97年2月1日中午以電話議定雙方以1 顆新
    台幣20元之代價交易以及在臺北市○○○路與八德路口進行
    面交，警方乃於同日13時許，在臺北市○○○路11巷35號前
    逮捕到場之甲○○，並扣得酣樂欣（含三唑他成分）30顆（
    鋁箔包裝，驗餘29顆）及甲○○所有供聯絡販賣第三級毒品
    之用之行動電話門號0000000000號SIM卡1張（另於97年5 月
    28日本院審判時，甲○○提出其所有供聯絡販賣第三級毒品
    之用之行動電話1 支，由本院予以扣案），甲○○販賣第三
    級毒品始未得逞。
二、案經臺北市政府警察局中正第二分局報請臺灣臺北地方法院
    檢察署檢察官偵查起訴。
    理  由
一、上開犯罪事實，業據被告甲○○於本院審理時坦承不諱，並
    有偵查報告書、照片、網頁列印資料在卷及行動電話1 支、
    行動電話SIM卡1張扣案可稽，而所查扣之藍色橢圓形錠，經
    鑑定結果，確含Triazolam （三唑他）成分（送驗數量30顆
    ，驗餘29顆），此有行政院衛生署管制藥品管理局97年2 月
    21日管檢字第0970001532號鑑定書在卷可考，堪認被告之自
    白與事實相符。本件事證明確，被告犯行堪以認定，自應依
    法論科。
二、按三唑他屬毒品危害防制條例第2條第2項第3 款所列之第三
    級毒品；又按刑事偵查技術上所謂之「釣魚」，與「陷害教
    唆」不同，通常係指對於原已犯罪或具有犯罪故意之人，以
    設計引誘之方式，使其暴露犯罪事證，而加以逮捕或偵辦者
    而言。亦即「釣魚」純屬偵查犯罪技巧之範疇，並未違反憲
    法對於基本人權之保障，且於公共利益之維護有其存在必要
    性。查被告於「網際光華螞蟻市場」之留言版上刊登販售酣
    樂欣（含三唑他成分）之廣告，經員警佯稱欲與之交易後，
    即約定交易時間、地點，並攜帶酣樂欣（含三唑他成分）前
    往約定地點欲出售，因員警係為查緝毒販，實際上並無購買
    真意，被告至約定地點後即遭警員查獲，自止於未遂。故核
    被告所為，係犯毒品危害防制條例第4 條第6項、第3項之販
    賣第三級毒品未遂罪。被告著手於販賣第三級毒品行為之實
    行而不遂，為未遂犯，爰依刑法第25條第2 項之規定減輕其
    刑。公訴意旨固認被告上開犯行應成立販賣第三級毒品既遂
    罪。惟查，起訴書並未明確記載被告是否基於販賣第三級毒
    品之犯意而「販入」酣樂欣（含三唑他成分）以及販入之時
    間、地點，僅係記載被告「先於不詳時地取得含有三唑他（
    Triazolam）成分之酣樂欣（Halcion）藥丸」，且亦無證據
    證明被告確係基於販賣第三級毒品之犯意而販入酣樂欣（含
    三唑他成分），是公訴意旨認被告上開犯行應成立販賣第三
    級毒品既遂罪，尚有未洽。
三、本院考量被告僅販賣酣樂欣（含三唑他成分）1 次，且未及
    販出即為警查獲，所查扣之毒品數量亦非鉅，其犯案情節非
    重，然販賣第三級毒品之法定刑為「五年以上有期徒刑，得
    併科新臺幣五百萬元以下罰金」，依本件實際犯罪之情狀而
    言，非無顯可憫恕之處，認如量處法定最低度刑，猶嫌過重
    ，顯屬情輕法重，有傷一般國民對於法律之情感，故參酌前
    情，爰依刑法第59條之規定，酌減其刑，並遞減之。爰審酌
    被告前未有刑事前案紀錄，有臺灣高等法院被告前案紀錄表
    在卷可按，素行良好；惟其不思以正途賺取財物，僅為圖得
    一己之私利，無視於國家防制毒品危害之禁令，竟販售毒品
    欲行牟利，不僅將助長毒品氾濫，戕害他人之身心發展，且
    足以使購買而施用者導致精神障礙、性格異常，甚至造成生
    命危險之生理成癮性及心理依賴性，戕害國民身心健康；惟
    其犯後坦承犯行，態度良好，以及其目前在塑膠工廠上班，
    學歷為專科畢業等一切情狀，量處如主文所示之刑，以示警
    惕。又被告前未曾因故意犯罪受有期徒刑以上刑之宣告，此
    有前開臺灣高等法院被告前案紀錄表在卷可參，其因一時失
    慮，致罹刑章，本院認被告經此教訓，當知所警惕，而無再
    犯之虞，且其目前有正當工作，又方新婚，本院認其所宣告
    之刑以暫不執行為適當，爰依刑法第74條第1項第1款之規定
    ，併宣告緩刑3 年，以啟自新。至被告之選任辯護人固以被
    告主動向警方據實供述扣案藥物來源，而請求本院依毒品危
    害防制條例第17條規定予以減刑等語。惟按犯毒品危害防制
    條例第4條第3項販賣第三級毒品罪，供出毒品來源，因而破
    獲者，依同條例第17條規定，固得減輕其刑，然必須供出毒
    品來源，並因而破獲者，始有該項規定之適用。查被告於警
    詢及檢察官訊問時供稱：酣樂欣來源係鍾廣榮，是住在附近
    的長輩，鍾廣榮會將用剩的安眠藥放在我家，這是我要吃的
    ，因為我有失眠等語，僅係單純交代上開扣案酣樂欣（含三
    唑他成分）之來源，並無檢警據以破獲之情事，自不符上開
    得減輕其刑之要件，併此敘明。
四、按毒品危害防制條例第2條第2項規定，毒品依其成癮性、濫
    用性及對社會危害性分為4 級，並就製造、運輸、販賣、意
    圖販賣而持有、以非法方法使人施用、引誘他人施用及轉讓
    等不同品項毒品之行為，分別定其處罰。至施用或持有第三
    、四級毒品，因其可罰性較低，故予除罪化，僅就施用及持
    有第一、二級毒品科以刑罰。惟鑑於第三、四級毒品均係管
    制藥品，特於同條例第11條之1 明定無正當理由，不得擅自
    持有。92年7月9日修正公布、93年1月9日施行之毒品危害防
    制條例第18條第1 項規定「查獲之第一、二級毒品，不問屬
    於犯人與否，均沒收銷燬之；查獲之第三、四級毒品，無正
    當理由而擅自持有者，沒入銷燬之」。從而，依第18條第1
    項後段應沒入銷燬之毒品，專指查獲之施用、持有第三、四
    級毒品而言；倘係查獲之製造、運輸、販賣、意圖販賣而持
    有、以非法方法使人施用、引誘他人施用或轉讓之第三、四
    級毒品，既屬同條例相關法條明文規定處罰之犯罪行為，即
    非該條項應沒入銷燬之範圍。同條例對於查獲之製造、運輸
    、販賣、意圖販賣而持有、以非法方法使人施用、引誘他人
    施用及轉讓第三、四級毒品之沒收，並無特別規定，如其行
    為已構成犯罪，則該毒品即屬不受法律保護之違禁物，應回
    歸刑法之適用，依刑法第38條第1項第1款之規定沒收之。本
    件扣案之第三級毒品酣樂欣（含三唑他成分）29顆，應依刑
    法第38條第1項第1款規定宣告沒收之（已鑑驗耗損之含三唑
    他成分酣樂欣1 顆，因已滅失，毋庸再予宣告沒收）。至除
    去毒品後所遺留之鋁箔包裝，係用於包裹毒品之外包裝，以
    防毒品裸露、潮濕，便於攜帶使用，顯係被告為販賣毒品之
    用，且屬被告所有；又扣案行動電話（含門號0000000000號
    SIM卡1 張），亦係被告用以販賣毒品所用之物（扣案之SIM
    卡，自租用日起，即為消費者所有，退租或拆機不需繳回公
    司，此有中華電信股份有限公司查詢電信使用者資料函復單
    在卷可憑），且屬被告所有等情，業據被告供承甚詳，均應
    依同條例第19條第1 項規定沒收之。
據上論斷，應依刑事訴訟法第299條第1項前段，毒品危害防制條
例第4條第6項、第3項、第19條第1項，刑法第11條前段、第38條
第1項第1款、第59條、第25條第2 項、第74條第1項第1款，判決
如主文。
本案經檢察官賴秋萍到庭執行職務。
中    華    民    國    97    年    5     月    30    日
                  刑事第十三庭  審判長法  官  黃俊明
                                      法  官  郭顏毓
                                      法  官  李明益
以上正本證明與原本無異。
如不服本判決，應於判決送達後10日內向本院提出上訴狀 (應抄
附繕本)。
                                      書記官  劉穗筠
中    華    民    國    97    年    5     月    30    日
附錄法條：毒品危害防制條例第4條第3項、第6項。
毒品危害防制條例第4條
製造、運輸、販賣第一級毒品者，處死刑或無期徒刑；處無期徒
刑者，得併科新臺幣 1 千萬元以下罰金。
製造、運輸、販賣第二級毒品者，處無期徒刑或 7 年以上有期徒
刑，得併科新臺幣 7 百萬元以下罰金。
製造、運輸、販賣第三級毒品者，處 5 年以上有期徒刑，得併科
新臺幣 5 百萬元以下罰金。
製造、運輸、販賣第四級毒品者，處 3 年以上 10 年以下有期徒
刑，得併科新臺幣 3 百萬元以下罰金。
製造、運輸、販賣專供製造或施用毒品之器具者，處 1 年以上 7
年以下有期徒刑，得併科新臺幣 1 百萬元以下罰金。
前五項之未遂犯罰之。


司法院資訊處製作；財團法人民間司法改革基金會備份。
